臺灣臺東地方法院交通事件裁定　　　　100年度交聲字第69號
原處分機關　交通部公路總局高雄區監理所臺東監理站
異　議　人　陳俊宏
上列異議人即受處分人因違反道路交通管理處罰條例案件，對於
交通部公路總局高雄區監理所臺東監理站於民國100年7月25日所
為之處分（原處分案號：東監違裁字第裁81-T00000000號）聲明
異議，本院裁定如下：
    主  文
原處分撤銷。
陳俊宏汽車所有人牌照遺失，不報請公路主管機關補發，處罰鍰
新臺幣參佰元。
    理  由
一、異議意旨略以：原裁決書認為異議人所有9131-UP號自用小
    客車「領有號牌未懸掛」，而裁決違反道路交通處罰條例第
    12條第1項第7款及同條第2項之規定處罰異議人。惟查：異
    議人係於民國100年6月4日上午10時45分許駕駛前揭所有自
    小客車行經台九線395K處，遇監警聯合稽查，方知前車牌遺
    失，車後車牌仍繼續懸掛，復於同年6月18日已向臺東縣大
    武分局金崙派出所申報遺失，故異議人是違反道路交通處罰
    條例第十四條第一款「一、牌照遺失或破損，不報請公路主
    管機關補發、換發或重新申請。」之規定，是處汽車所有人
    新臺幣三百元以上六百元以下罰鍰，而非第12條第1項第7款
    之處分等語。
二、原處分意旨略以：異議人即受處分陳俊宏駕駛車號9131-UP
    號自用小客車，於100年6月4日上午10時45分許行經台九線
    395K處，經警查獲有前車牌未懸掛，警方依道路交通管理處
    罰條例第14條第1項第1款「牌照遺失，不報請公路主管機關
    補發」，惟監理處認警方裁處有誤改依道路交通管理處罰條
    例第12條第1項第7款、第12條第2項規定，認異議人「領有
    號牌未懸掛」，裁處罰鍰5,400元及吊銷牌照。
三、按汽車有下列情形之一，處汽車所有人3,600 元以上1,0800
    元以下罰鍰，並禁止其行駛，牌照吊銷之：七、已領有號牌
    而未懸掛或不依指定位置懸掛者，道路交通管理處罰條例第
    12 條 第1 項第7 款、第2 項訂有明文；次按「汽車行駛有
    下列情形之一者，處汽車所有人新臺幣300 元以上600 元以
    下罰鍰，並責令改正、補換牌照或禁止其行駛：一、牌照遺
    失或破損，不報請公路主管機關補發、換發或重新申請。」
    前開條例第14條第1 款亦定有明文。前開條例第12條第1 項
    第7 款條文之規範情狀，係指領有牌照者無故未懸掛或不依
    指定位置懸掛車牌，雖條文規定不依指定位置懸掛者應予處
    罰，然該條規範意旨乃在於防止已領有號牌，而不懸掛車牌
    ，以逃避警方對交通違規之舉發或對車輛來歷不明者之處罰
    。是以，若汽車所有人主觀上有不掛號牌之決意，客觀上號
    牌亦確有未懸掛或不依指定位置懸掛之情形，始得依該款之
    規定予以處罰。又前開條例第14條第1 款條文之「牌照破損
    」，則與「牌照遺失」之情形併列，另同條第3 款復規範「
    號牌污穢，不洗刷清楚或為他物遮蔽，非行車途中因遇雨、
    雪道路泥濘所致」之違規情形。二者併列以觀，則若有第14
    條第1 款之「牌照遺失」情形，且該牌照遺失非因汽車所有
    人或駕駛人故意所致，縱有延不申請換發，導致交通稽查困
    難之情形，亦非前開條例第12條第1 項第7 款之規範範疇。
四、經查：
(一)本件異議人即受處分人陳俊宏駕駛所有之車牌號碼車號9131
    -UP號自用小客車，於上開時、地為警查獲前車牌未見懸掛
    ，並依道路交通管理處罰條例第14條第1項第1款規定予以掣
    單舉發之事實，而於100年7月25日遭臺東監理站改依同條例
    第12條第1項第7款裁處，有臺東縣警察局大武分局正興派出
    所100年6月4日東警交字第T00000000號舉發違反道路交通管
    理事件通知單1份、交通部公路總局高雄區監理所臺東監理
    站100年7月25日東監違裁字第裁81-T00000000號在卷可證，
    應可認為真實。
(二)又依異議人聲明異議書狀載意旨，其對於上揭時地駕駛未見
    懸掛車牌之系爭車輛而為警攔檢後掣單舉發一情固不否認，
    惟查，如異議人果有以不懸掛號牌之手段，意圖使公路監理
    、警察機關無法正確管理車籍、取締違規之決意，藉以逃避
    違規之舉發，或規避對車輛來歷不明之處罰，則大可不予懸
    掛前後2面車牌，何以需於該車輛後方懸掛而前方未懸之舉
    ，是異議人所稱號牌係在遭攔檢前遺失等語，顯非無據。綜
    上，依卷附客觀情形以觀，本件確有車牌遺失之情狀。
五、綜上所述，受處分人確有道路交通管理處罰條例第14條第1
    款之違規行為。原處分機關不察，逕行爰引道路交通管理處
    罰條例第12條第1 項第7 款、第2 項之規定，裁處異議人罰
    鍰5,400元並吊銷牌照，實有未恰。是原處分既有如上不當
    之處，應由本院將原處分撤銷，惟仍以受處分人有前述同條
    例第14條第1款之違規行為，並於應到案日期前到案接受裁
    決，另依違反道路交通管理事件統一裁罰基準表，裁處受處
    分人罰鍰如主文所示。
依道路交通管理處罰條例第87條第2 項，道路交通案件處理辦法
第20條前段規定，裁定如主文。
中    華    民    國   100    年    8     月    19    日
                     交通法庭    法  官  林拔群
以上正本證明與原本無異。
如不服本裁定，應於裁定送達後5日內向本院提出抗告狀（須附
繕本）。「切勿逕送上級法院」。
                                 書記官  鄭鈺瓊
中    華    民    國   100    年    8     月    22    日